臺灣臺南地方法院刑事判決
111年度簡上字第105號
上  訴  人  臺灣臺南地方檢察署檢察官
被      告  陳宗佑




上列上訴人因被告犯詐欺案件，對於本院中華民國111年3月16日
111年度簡字第514號簡易判決（偵查案號：臺灣臺南地方檢察署
110年度偵字第25684號）不服，提起上訴及移送併辦（併辦偵查
案號：同署110年度偵字第16593號、第16605號、第17272號、第
18818號、第23817號、111年度偵字第2077號、第7911號），本
院管轄之第二審合議庭判決如下：
    主  文
原判決關於罪刑部分撤銷。
陳宗佑犯幫助詐欺得利罪，處有期徒刑貳月，如易科罰金，以新
臺幣壹仟元折算壹日。
其餘（沒收部分）上訴駁回。
    犯罪事實
一、陳宗佑雖預見將行動電話門號晶片卡任意提供他人使用，可
    能幫助他人從事詐欺得利犯罪，竟因缺錢使用，即基於縱有
    人以其提供之行動電話門號晶片卡實施詐欺得利犯罪亦不違
    背其幫助本意之故意，於民國110年4月25日前某日，在不詳
    地點，將其於109年5月19日申辦之行動電話門號0000000000
    號、0000000000號（以下分稱甲、乙門號）晶片卡，及其他
    8張行動電話門號晶片卡，以新臺幣（下同）800元之代價，
    交付予某真實姓名、年籍資料不詳之成年人使用。該成年人所
    屬詐欺集團則共同意圖為自己不法所有，基於詐欺得利之犯
    意聯絡，分別為下列犯行：
（一）以甲門號向鈊象電子股份有限公司（下稱鈊象公司）申請
      會員帳戶「00000000」（下稱A帳戶）後，於如附表一所
      示之時間，在不詳地點，以如附表一所示之販售商品方法
      實施詐騙，致如附表一所示之人陷於錯誤，於如附表一所
      示時間，刷卡如附表一所示金額下單購買，該刷卡金額實
      則向藍新科技股份有限公司（下稱藍新公司）會員名稱「
      鹿哥商店」購買遊戲點數，其中1,200元之遊戲點數儲值
      至A帳戶。
（二）以乙門號向網路遊戲「豪神娛樂城」申設會員帳戶「0000000
      」（下稱B帳戶）後，分別於如附表二所示之時間，均在
      不詳地點，以如附表二所示之方法實施詐騙，致如附表二
      所示之人均陷於錯誤，依指示提供信用卡資料後，該詐欺
      集團再分別於如附表二所示時間，盜刷如附表二所示金額
      購買遊戲點數儲值至B帳戶。
（三）以甲門號向「星城ONLINE」網路遊戲註冊暱稱為「模型玩
      具超人」之會員帳戶（下稱C帳戶）後，分別於如附表三
      所示之時間，均在不詳地點，以如附表三所示之方法實施
      詐騙，致如附表三所示之人均陷於錯誤，依指示提供信用
      卡資料後，該詐欺集團再分別於如附表三所示時間，盜刷
      如附表三所示金額購買遊戲點數儲值至C帳戶。
（四）以甲門號向「老子有錢ONLINE」網路遊戲註冊暱稱為「風
      靡玩家」之會員帳戶（下稱D帳戶）後，於如附表四所示
      之時間，在不詳地點，以如附表四所示之方法實施詐騙，
      致如附表四所示之人陷於錯誤，依指示提供信用卡資料後
      ，該詐欺集團再於如附表四所示時間，盜刷如附表四所示
      金額購買遊戲點數儲值至D帳戶。　
二、案經林芸榛、洪佑姍、廉益通、許至毅、葉菊英、李柳娟分
    別訴由新北市政府警察局板橋分局、臺中市政府警察局大甲
    分局、臺中市政府警察局清水分局、嘉義縣警察局竹崎分局
    、臺南市政府警察局第二分局、臺南市政府警察局歸仁分局
    暨臺中市政府警察局第二分局、彰化縣警察局彰化分局報告
    臺灣臺南地方檢察署檢察官偵查聲請簡易判決處刑及移送併
    辦。
    理  由
壹、程序事項
一、按對於本案之判決提起上訴者，其效力及於相關之沒收判決
    ；對於沒收之判決提起上訴者，其效力不及於本案判決，刑
    事訴訟法第455條之27第1項定有明文。查檢察官雖僅就原判
    決罪刑部分具狀提起上訴，然上訴效力應及於沒收部分。
二、本案被告所犯者，非死刑、無期徒刑、最輕本刑為3年以上
    有期徒刑之罪或高等法院管轄第一審案件，其就被訴事實已
    為有罪之陳述，經審判長告知簡式審判程序之旨，並聽取檢
    察官、被告之意見後，本院爰依刑事訴訟法第273條之1第1
    項之規定，裁定以簡式審判程序進行審理。
貳、實體事項
一、上開犯罪事實業據被告坦承不諱，核與同案被告即「鹿哥商店」負責人林慶衍、如附表一至四所示被害人於警詢之陳述相符，復有甲、乙門號之通聯調閱查詢單、台灣大哥大基本資料查詢、藍新科技股份有限公司提供資料、鈊象電子股份有限公司提供資料、芬格國際股份有限公司提供資料、樂點股份有限公司提供資料、綠界科技股份有限公司提供資料、網銀國際股份有限公司提供資料、「鹿哥商店」帳戶相關資料、台新銀行信用卡爭議帳款聲明書及交易明細、花旗商業銀行信用卡交易明細、通訊軟體對話紀錄等附卷可稽，足認被告之自白與事實相符，應可採信。本案事證明確，被告犯行堪可認定，應依法論科。
二、論罪科刑及撤銷改判之理由
（一）按刑法第339條第1、2項分別規定詐欺取財罪及詐欺得利
      罪，前者之行為客體係指現實財物，後者則指取得債權、
      免除債務、延期履行債務或提供勞務等財物以外之財產上
      不法抽象利益（最高法院96年度台上字第7365號、86年度
      台上字第3534號判決意旨參照）。次按行為人對於構成犯
      罪之事實，明知並有意使其發生者，為故意；行為人對於
      構成犯罪之事實預見其發生，而其發生並不違背其本意者
      ，以故意論，刑法第13條第1項、第2項，分別定有明文，
      前者稱為確定故意，後者則稱為未必故意。而未必故意與
      有認識的過失之區別，在於二者對構成犯罪之事實雖均預
      見其能發生，但前者對其發生並不違背其本意，後者則確
      信其不發生。再按刑法第28條所規定之正犯與幫助犯之區
      別，兼以主觀之犯意及客觀之犯行為標準，所謂之幫助犯
      ，係以幫助他人犯罪之意思而參與犯罪構成要件以外之行
      為為要件，其中以幫助他人犯罪之意思而參與者，指其參
      與之原因，僅在助成他人犯罪之實現者而言，而參與犯罪
      構成要件以外之行為者，指其所參與者非直接構成某種犯
      罪事實之內容，而僅係助成其犯罪事實實現之行為之謂（
      最高法院95年度台上字第4753號判決意旨參照）。又幫助
      犯之成立，以行為人主觀上認識被幫助者正欲從事犯罪或
      係正在從事犯罪，該犯罪有既遂之可能，而其行為足以幫
      助他人實現構成要件者，即具有幫助故意，並不以行為人
      確知被幫助者係犯何罪名為必要。查上開詐欺集團詐欺取
      得者，乃具有財產價值之虛擬遊戲點數，並非現實財物，
      而被告提供行動電話門號晶片卡之行為，亦非詐欺罪之構
      成要件行為。是核被告所為，係犯刑法第30條第1項、第3
      39條第2項之幫助詐欺得利罪，檢察官移送併辦部分認係
      犯刑法第30條第1項、第339條第1項之幫助詐欺取財罪，
      尚有誤會。檢察官移送併辦部分（即附表二至四部分）與
      聲請簡易判決處刑部分（即附表一部分）具有一罪關係，
      為聲請簡易判決處刑效力所及，本院自應一併審理。
（二）被告以一幫助行為致如附表一至四所示之人之財產法益受
      害，為一行為觸犯數罪名之想像競合犯，應從一重之幫助
      詐欺取財罪處斷；復應依刑法第30條第2項之規定，按正
      犯之刑減輕之。
（三）原審以被告犯詐欺取財罪，事證明確，予以論罪科刑，固
      非無見。惟查，如附表二至四所示之犯罪事實，與原審簡
      易判決處刑之如附表一所示之犯罪事實，具有想像競合之
      裁判上一罪關係，應為聲請簡易判決處刑效力所及，原審
      未及審酌及判決，尚有未洽。又被告所犯乃幫助詐欺得利
      罪，原判決未說明理由，即變更檢察官聲請簡易判決書上
      幫助詐欺得利罪之法條，改論以幫助詐欺取財罪，亦有未
      當。從而，檢察官提起上訴，求予撤銷改判，非無理由。
      原判決既有上開可議之處，即屬無可維持，應由本院撤銷
      改判，以臻適法。
（四）按刑法第13條第1項、第2項就行為對於構成犯罪事實發生
      之認識及行為之決意，規定既不相同，其惡性之評價當非
      無輕重之別（最高法院88年度台上字第3182號判決意旨參
      照）。爰審酌被告提供行動電話門號晶片卡供他人從事不
      法使用，不僅導致犯罪之追查趨於複雜困難，更造成被害
      人財物損失，嚴重危害交易秩序與社會治安，造成之危害
      非輕；兼衡被告之素行（臺灣高等法院被告前案紀錄表在
      卷可佐）、智識程度（國中學歷）、職業及家庭經濟狀況
      （自陳：入監前做工，需要撫養母親）、犯罪動機（缺錢
      使用）、犯罪目的（獲取金錢）、遭詐騙之人數及金額、
      迄未與如附表一至四所示之人和解、坦承犯行之態度等一
      切情狀，量處如主文所示之刑，併諭知易科罰金之折算標
      準。
三、駁回上訴（沒收）部分
（一）按現行刑法之沒收，係刑罰及保安處分以外之法律效果，
      具有獨立性，而非從刑。又因沒收具備獨立性，得由檢察
      官另聲請法院為單獨沒收之宣告（刑法第40條第3項、刑
      事訴訟法第259條之1、第455條之34至37參照），因而在
      訴訟程序，沒收得與罪刑區分，非從屬於主刑。上訴人雖
      就本案全部提起上訴，然本於沒收之獨立性，法院仍得於
      本案罪刑上訴無理由駁回時，單獨撤銷沒收部分（最高法
      院106年度台上字第1236號判決意旨參照）。反之，原判
      決論罪科刑有誤，而沒收部分無誤，亦可僅撤銷罪刑部分
      ，就沒收部分予以駁回。
（二）經查，原判決以被告於偵查中供承因本件犯行而獲得800
      元之報酬，此部分之犯罪所得並未扣案，亦未實際合法發
      還被害人，應依刑法第38條之1第1項前段、第3項規定，
      宣告沒收，於全部或一部不能沒收或不宜執行沒收時，追
      徵其價額。經核於法並無違誤，故此部分之上訴為無理由
      ，應予駁回。
據上論斷，依刑事訴訟法第455條之1第1項、第3項、第368條、
第369條第1項前段、第364條、第273條之1、第299條第1項前段
，刑法第30條第1項前段、第2項、第339條第2項、刑法第55條、
第41條第1項前段，刑法施行法第1條之1第1項，判決如主文。
本案經檢察官蔡佩容聲請以簡易判決處刑、提起上訴及移送併辦
，檢察官盧駿道到庭執行職務。
中　　華　　民　　國　　111 　年　　8 　　月　　16　　日
                  刑事第九庭  審判長法  官  卓穎毓
                                    法  官  莊玉熙
                                    法  官  李俊彬
以上正本證明與原本無異。
不得上訴。
　　　　　　　　　　　　　　　　　　書記官  李俊宏
中　　華　　民　　國　　111 　年　　8 　　月　　16　　日
附錄本案論罪科刑法條：
中華民國刑法第339條
（普通詐欺罪）
意圖為自己或第三人不法之所有，以詐術使人將本人或第三人之
物交付者，處 5 年以下有期徒刑、拘役或科或併科 50 萬元以
下罰金。
以前項方法得財產上不法之利益或使第三人得之者，亦同。
前二項之未遂犯罰之。
中華民國刑法第30條
（幫助犯及其處罰）
幫助他人實行犯罪行為者，為幫助犯。雖他人不知幫助之情者，
亦同。
幫助犯之處罰，得按正犯之刑減輕之。
附表一（聲請簡易判決處刑部分：110年度偵字第25684號）
被害人   詐欺時間 　（民國）     詐欺方法   刷卡時間 　（民國） 刷卡金額（新臺幣） 林芸榛 110年6月19日起 假冒「振翔食品」名義，在臉書網站上虛偽直播販賣牛肉。 110年6月19日15時28分起至37分止  20,710元 
附表二（併辦部分：110年度偵字第16593號等）
 編號 被害人   詐欺時間 　（民國）     詐欺方法   盜刷時間   （民國）  盜刷金額 （新臺幣） （一） 彭湘貽 110年4月28日22時起 假冒臉書網站上販賣運動鞋直播主之工作人員，要求下標之彭湘貽提供信用卡資料。 110年4月28日23時5分許 50,000元 （二） 洪佑姍 110年4月28日17時30分許起 假冒臉書網站上販賣海產直播主之工作人員，要求下標之洪佑姍提供信用卡資料。 110年4月28日19時43分起至46分止 20,000元 （三） 廉益通 110年4月30日0時許起 在臉書網站上虛偽張貼販賣琉璃之訊息，並要求下標之廉益通提供信用卡資料。 110年4月30日 0時10分起至 20分止 150,000元 
附表三（併辦部分：110年度偵字第16605號等）
 編號 被害人   詐欺時間 　（民國）     詐欺方法   盜刷時間   （民國）  盜刷金額 （新臺幣） （一） 吳棠瑄 110年5月17日16時39分許起 假冒臉書網站上販賣海產之直播主，要求下標之吳棠瑄提供信用卡資料。 110年5月17日19時6分起至21分止 73,605元 （二） 許至毅 110年5月11日16時許起 假冒臉書網站上販賣海產之直播主，要求下標之許至毅提供信用卡資料。 110年5月11日19時28分許 10,000元 （三） 葉菊英 110年5月17日10時44分許起 假冒臉書網站上販賣牛肉之直播主，要求下標之葉菊英提供信用卡資料。 110年5月17日22時46分起至 23時14分止 40,000元 
附表四（併辦部分：110年度偵字第7911號）
被害人   詐欺時間 　（民國）     詐欺方法   盜刷時間 　（民國）  盜刷金額 （新臺幣） 李柳娟 110年5月20日14時起許 假冒臉書網站上販賣海產之直播主，要求下標之李柳娟提供信用卡資料。 110年5月20日14時41分起至45分止 40,000元